【裁判字號】    90,上更(一),144
【裁判日期】    900606
【裁判案由】    違反麻醉藥品管理條例
【裁判全文】
臺灣高等法院臺南分院刑事判決          九十年度上更(一)字第一四四號      潛
      上  訴  人
      即  被  告  乙  ○  ○
      選任辯護人  趙  哲  宏  律師
右上訴人因毒品危害防制條例等案件，不服臺灣臺南地方法院八十五年度訴字第一○
九一號中華民國八十七年二月三日第一審判決（起訴案號：臺灣臺南地方法院檢察署
八十五年度偵字第八六九五、九五五四號；併案案號：同上署八十六年度偵字第二四
八八號），提起上訴，經判決後，由最高法院發回更審，本院判決如左：
      主      文
原判決關於非法販賣化學合成麻醉藥品部分及定執行刑均撤銷。
乙○○連續非法販賣化學合成麻醉藥品，處有期徒刑貳年拾月。
      事      實
一、乙○○基於意圖非法販賣化學合成麻醉藥品安非他命營利之概括犯意，自民國（
    下同）八十四年二、三月間起至八十五年七月下旬止，連續在其上開住處與經由
    甲○○以其（乙○○）呼叫器號碼000000000號或以及其（乙○○）電
    話號碼0000000號之連絡方式，約定由乙○○將安非他命帶至臺南縣新化
    鎮以每一小包新臺幣（下同）一千元之代價賣給甲○○，或由甲○○直接到乙○
    ○之上開住處購買，總計販賣安非他命給甲○○十次。嗣甲○○於八十五年七月
    二十七日二十一時許，在臺南縣新化鎮○○路觀音亭外廣場攜帶安非他命一小包
    毛重○‧二六公克，為警查獲而循線查獲乙○○，供出上情。乙○○於偵查中供
    出其安非他命來源係向蕭勝瑩購買，檢察官乃發搜索票命警於八十五年八月十六
    日十二時四十分許，至台南縣新營市○○街七十三之號查獲蕭勝瑩，嗣蕭勝瑩經
    本院另案以連續販賣化學合成麻醉藥品罪，判處有期徒刑五年六月確定。
二、案經台南縣警察局新化分局報請臺灣臺南地方法院檢察署檢察官偵查起訴及台南
    縣警察局麻豆分局報請臺灣臺南地方法院檢察署檢察官移送併案審理。
      理      由
一、訊據上訴人即被告乙○○矢口否認有販賣安非他命犯行，辯稱：伊未販賣安非他
    命給甲○○，僅與甲○○合資向蕭勝瑩購買安非他命，雙方在案發前幾個月因工
    作認識，在工作時，聽說甲○○有吸食安非他命，而與甲○○一起購買四、五次
    ，伊自己去買四、五次云云。
二、經查：
(一)前揭被告連續販賣安非他命給甲○○之事實，業據甲○○迭次於警訊、偵查中及
    原審初訊中證述屬實，甲○○供稱：與被告連絡購買安非他命之方式，以被告呼
    叫器號碼000000000號及電話號碼0000000號連絡等語，被告亦
    承認其呼叫器號碼為「000000000」號及電話號碼為「0000000
    」號無訛，且被告不否認曾交付安非他命予甲○○等情，況甲○○於八十五年七
    月二十七日二十一時許，在臺南縣新化鎮○○路觀音亭外廣場為警查獲其身上攜
    帶安非他命一小包毛重○‧二六公克，有該包安非他命扣案可資佐證。該包安非
    他經送鑑定結果，確屬安非他命成分，有法務部調查局九十年五月四日（九○）
    陸（一）字第九○○二四六一六號檢驗通知書在卷可稽（見本院上更一卷第四十
    三頁），堪認甲○○上開指述非虛。
(二)又甲○○於警訊時及八十五年七月二十八日檢察官偵查中，既均明確指認被告販
    賣安非他命之犯行，被告於警訊時則否認有販賣安非他命予甲○○。於八十五年
    八月八日偵查中，檢察官未將被告與甲○○隔離訊問，被告始辯稱：甲○○知道
    伊有吸食，二人乃出資共同購買比較便宜，曾經共同出資多次，甲○○曾載我去
    過，但未見過蕭勝瑩，買回來再分食等語（見偵字第八六九五號卷第十五頁正面
    ），致甲○○亦翻異前詞，附和改稱：因楊某購買比較便宜，乃託乙○○購買，
    後來伊有要求一同去，但藥頭不同意，所以才與乙○○合夥買等語（見同上頁面
    ），然被告既謂甲○○曾載其至蕭勝瑩處購買，但未見過蕭勝瑩，而甲○○則供
    稱均託被告買，且曾要求一同去，但藥頭（即蕭某）不同意，才與被告合買（見
    同上頁面），足見甲○○上開附和被告證言，與被告所辯，相互齟齬，尚難認被
    告與甲○○所供合資購買安非他命乙節為真實。況於原審審理時，經將被告及甲
    ○○隔離訊問，被告供稱：我們二人合資去買的，大約有六、七次，購買地點都
    在新營，伊每次出一千元或二千元，安非他命買回去後，照出資比例分配等語，
    甲○○則供稱：伊均拿錢給乙○○，至於乙○○有無出資，伊不知道，渠等共同
    前往購買三、四次，買來的安非他命，於乙○○出來時即已分妥，乙○○將已包
    好安非他命分給伊等語（見原審卷第一九二頁反面、第一九三頁正面），二人所
    述即相互矛盾，殊難採信，被告供出其安非他命來源之販賣者蕭勝瑩於原審亦供
    稱：甲○○我連見都沒見過等語（見一審卷第九十一頁），況被告均無法供出與
    甲○○確實每人每次各出資多少款項購買安非他命，益見被告與甲○○所稱：合
    資向蕭勝瑩購買安非他命乙節，應非真實。又被告於本院前審辯稱：伊與甲○○
    合資向蕭勝瑩購買安非他命，約十次，每次由甲○○駕車載伊前往，甲○○在車
    上等候，由伊進去買云云，於本院本審則辯稱：與甲○○合資向蕭勝瑩購買安非
    他命，雙方在案發前幾個月因工作而認識，工作時聽說甲○○有吸食安非他命，
    而與甲○○一起去買四、五次，伊自己去買四、五次云云，被告自己所供與甲○
    ○合資購買之次數亦不相符，難認被告所辯與甲○○合資購買安非他命為真實，
    被告不否認曾交付安非他命予甲○○等事，應係被告向蕭勝瑩購買安非他命後，
    再轉售予甲○○無疑。
(三)被告對於購入及販賣安非他命之價格雖堅不吐實，惟近年來政府為杜絕安非他命
    之氾濫，對於查緝施用及販賣安非他命之工作，無不嚴加執行，非法販賣安非他
    命，又為違反麻醉藥品管理條例之重罪，經警查緝甚嚴，設若無利可圖，衡情一
    般持有毒品之人當無輕易將所持有之安非他命轉讓他人而甘冒於再次向他人購買
    時，而有被查獲移送法辦之危險之理，且被告與甲○○間，既非至親，又無故舊
    關係，則被告前後十次出售安非他命毒品給甲○○，若無從中謀利，顯然與常情
    不符，是被告前揭十次安非他命販賣，顯有營利之意圖。
(四)綜上所述，足認被告所辯與甲○○合資購買等詞，無非事後畏罪飾卸之詞，不足
    採信。本件事證明確，被告非法販賣安非他命犯行，堪以認定。
三、按「安非他命」已於七十九年十月九日經行政院衛生署以七九、十、九衛署字第
    九○四一四二號公告列入麻醉藥品管理條例第二條第四款化學合成麻醉藥品類管
    理，於同年月十一日生效，不得非法施用、販賣。雖被告乙○○非法施用及販賣
    安非他命行為後，肅清煙毒條例於八十六年十月三十日，修正為毒品危害防制條
    例，將安非他命改列為該條例第二條所定之第二級毒品管理，不得施用、販賣，
    並於八十七年五月二十日公布，同月二十二日施行。被告販賣安非他命部分，比
    較上開二條例有關販賣罪之法定刑，仍以麻醉藥品管理條例所定之刑有利被告，
    自應依刑法第二條第一項但書規定，依麻醉藥品管理條例處斷；被告非法販賣安
    非他命，核其所為，係犯麻醉藥品管理條例第十三條之一第二項第一款之非法販
    賣化學合成麻醉藥品罪。其非法持有安非他命之低度行為，應為販賣之高度行為
    所吸收，不另論罪。又其先後多次非法販賣安非他命犯行，時間緊接，犯罪構成
    要件亦復相同，顯係基於概括之犯意反覆為之，應依連續犯之規定論以一罪，並
    依法加重其刑。被告於偵查中供出其安非他命來源係向蕭勝瑩購買，檢察官乃發
    搜索票命警於八十五年八月十六日十二時四十分許，至台南縣新營市○○街七十
    三之號查獲蕭勝瑩，嗣蕭勝瑩經本院另案以連續販賣化學合成麻醉藥品罪，判處
    有期徒刑五年六月確定，有本院八十七年上訴字第二四九號刑事判決在卷足憑（
    見本院上訴卷第一一二至一一四頁），應依麻醉藥品管理條例第十三條之三規定
    減輕其刑。
四、原審以被告罪證明確，因予論罪科刑，固非無見；惟查（一）原判決就被告販賣
    安非他命部分如何具有營利之意圖，於事實欄漏未認定，且理由欄中亦未明憑
    以認定之依據，容有未洽。（二）如上所述肅清煙毒條例已於八十六年十月三十
    日，修正為毒品危害防制條例，將安非他命改列為該條例第二條所定之第二級毒
    品管理不得施用、販賣，並於八十七年五月二十日公布，同月二十二日施行，原
    審未及比較適用毒品危害防制條例與麻醉藥品管理條例，亦有欠妥。（三）被告
    供出安非他命來源係向蕭勝瑩購買，而經警查獲蕭勝瑩，蕭勝瑩亦經本院另案以
    連續販賣化學合成麻醉藥品罪，判處有期徒刑五年六被告月確定，原判決未依麻
    醉藥品管理條例第十三條之三規定減輕其刑，顯有不當。被告上訴意旨，否認販
    賣安非他命，固無可取，惟該部分原判決既有可議，自屬無可維持，應由本院將
    原判決關於非法販賣化學合成麻醉藥品部分及定執行刑撤銷改判。爰審酌被告之
    素行、犯罪之動機、目的、手段、方法、販賣安非他命之次數、時間之長短、所
    生之危害及犯罪後態度等一切情狀，量處被告有期徒刑二年十月，以資懲儆。
五、據上論斷，應依刑事訴訟法第三百六十九條第一項前段、第三百六十四條、第二
    百九十九條第一項、第三十五條第三款，麻醉藥品管理條例第十三條之一第二項
    第一款、第十三條之三，刑法第十一條前段、第二條第一項但書、第五十六條，
    判決如主文。
本案經檢察官李傳來到庭執行職務。
中  華  民  國      九  十      年        六        月        六        日
                                臺灣高等法院臺南分院刑事第五庭
                                    審判長法官  茆    臺    雲
                                          法官  李    文    福
                      法官  蔡    長    林
右正本證明與原本無異。
如不服本判決，應於判決送達後十日內向本院提出上訴狀，其未敘述理由者並應於提
出上訴狀後十日內向本院補提理由書（應附繕本）。
                                    法院書記官  李    培    薇
中  華  民  國      九  十      年        六        月        七        日
附錄本案論罪科刑法條全文：
麻醉藥品管理條例第十三條之一第二項：違反前條之規定，其屬於第二條第四款之麻
                                    醉藥品者，依左列規定處罰：
                            第一款：非法輸入、製造、運輸、販賣者，處五年以
                                    上有期徒刑，得併科五萬元以下罰金。


司法院資訊處製作；財團法人民間司法改革基金會備份。
